臺灣彰化地方法院民事判決　100年度訴字第784號
原　　　告　彰化商業銀行股份有限公司
法定代理人　陳淮舟
訴訟代理人　陳銘嚴
被　　　告　陳祐誠
　　　　　　楊淑鸞
上列當事人間請求清償借款事件，本院於民國100 年11月2 日言
詞辯論終結，判決如下：
    主      文
被告應連帶給付原告新臺幣佰柒拾捌萬陸仟壹佰陸拾壹元及如
附表二所示之利息、違約金。
訴訟費用新臺幣萬捌仟伍佰貳拾壹元由被告連帶負擔。
    事實及理由
一、本件兩造於授信約定書第22條合意以本院為第一審管轄法院
    。依民事訴訟法第24條規定，本院就本件訴訟自有管轄權，
    合先敘明。
二、原告主張：被告陳祐誠以被告楊淑鸞為連帶保證人，向原告
    借款如附表一所示金額，約定如附表一所示之借款期間、利
    率及本金、利息償還方式，另約定遲延償還本金或繳納利息
    時，除按借款利率給付遲延利息外，應就本金自約定繳息日
    或逾期日起，其逾期在6 個月以內者，按上開利率10% 加計
    違約金，逾期超過6 個月者，依約定利率20% 加計違約金。
    授信約定書第6 條並約定：任何一宗債務不依約清償或攤還
    本金時，全部借款即視為全部到期。現附表一編號2 所示借
    款已到期未還，被告陳祐誠現積欠如附表二本金欄所示之本
    金合計新臺幣（下同）378 萬6161元及附表二所示之利息、
    違約金未償還，被告應負連帶清償責任，爰依消費借貸及連
    帶保證之法律關係提起本訴等語。並聲明：被告應連帶給付
    如主文第1 項所示之金額及其利息、違約金。
三、被告抗辯：
（一）被告陳祐誠係以：對原告起訴請求之借款金額不爭執，但
      希望可延展付款期限或以分期付款清償等語置辯。
（二）被告楊淑鸞則以：被告陳祐誠與原告所簽訂之借款契約，
      係每年換約，今年並未與原告續約，被告楊淑鸞因約滿應
      可不再負連帶保證人之責任，且其亦無資力可清償上開債
      務等語，資為抗辯。
四、兩造不爭執事項：
（一）被告陳祐誠以被告楊淑鸞為連帶保證人，向原告借款如附
      表一所示金額，約定如附表一所示之借款期間、利率及本
      金、利息償還方式，另約定遲延償還本金或繳納利息時，
      除按借款利率給付遲延利息外，應就本金自約定繳息日或
      逾期日起，其逾期在6 個月以內者，按上開利率10% 加計
      違約金，逾期超過6 個月者，依約定利率20% 加計違約金
      。授信約定書第6 條並約定：任何一宗債務不依約清償或
      攤還本金時，全部借款即視為全部到期。
（二）附表一編號2 所示借款已到期未還，被告陳祐誠尚積欠如
      附表二本金欄所示之本金合計新臺幣378 萬6161元及附表
      二所示之利息、違約金未償還。
五、得心證之理由：
    本件原告起訴主張被告應就借款本金378 萬6161元及如附表
    二所示之利息、違約金負連帶清償責任，被告2 人均對借款
    及尚欠本金378 萬6161元未償還之事實不爭執，惟被告楊淑
    鸞抗辯本件契約已約滿，其應不須負責等語，是兩造所爭執
    之處，即在於：被告楊淑鸞是否應負連帶保證之責？爰析述
    如下：
（一）按借用人應於約定期限內，返還與借用物種類、品質、數
      量相同之物，而遲延之債務，以支付金錢為標的者，債權
      人得請求依法定利率計算之遲延利息，但約定利率較高，
      仍從其約定利率，另當事人得約定債務人不履行債務時，
      應支付違約金，民法第478 條前段、第233 條第1 項、第
      250 條第1 項分別定有明文。經查，原告主張被告陳祐誠
      向其借取如附表一所示之借款金額，且未依約清償附表一
      編號2 所示借款，故附表一所示借款視為全部到期，計仍
      欠有如附表二本金欄所示之金額，及附表二所示利息、違
      約金等事實，業據原告提出與所述相符之借據、增補借據
      、貸放資料查詢、授信約定書等件為證，並為被告陳祐誠
      所自認，應認原告之主張為真實。
（二）按稱保證者，謂當事人約定，一方於他方之債務人不履行
      債務時，由其代負履行責任之契約；保證債務，除契約另
      有訂定外，包含主債務之利息、違約金、損害賠償及其他
      從屬於主債務之負擔，數人保證同一債務者，除契約另有
      訂定外，應連帶負保證責任，民法第739 條、第740 條、
      第748 條分別定有明文。再按連帶保證人因其明示與主債
      務人連帶清償，即應與主債務人負同一清償責任，保證人
      與主債務人對於債權人應各負全部給付之責任，此就民法
      第272 條第1 項規定連帶債務之文義參照觀之甚明；故連
      帶保證與普通保證不同，縱使無民法第746 條所揭之情形
      ，亦不得主張同法第745 條關於檢索抗辯之權利（最高法
      院45年臺上字第1426號、69年臺上字第1924號判例意旨參
      照）。是債權人自得就連帶債務，同時或先後請求主債務
      人或保證人，或其全體，為全部或一部之給付。查被告2
      人與原告就附表編號1 所示借款，係於94年6 月6 日簽立
      借據，原訂借貸期間為1 年，嗣以增補借據將借款期間變
      更為94年6 月6 日至106 年6 月6 日止，就附表編號2 所
      示借款則係於99年6 月4 日簽立借據，並約定借款期間自
      99年6 月7 日至100 年6 月7 日止，被告2 人並於97年5
      月31日簽立授信約定書，上開借據、增補借據及授信約定
      書均經被告楊淑鸞簽名用印，載明擔任連帶保證人之旨，
      足認被告楊淑鸞確為被告陳祐誠借款之連帶保證人，揆諸
      上揭說明，自應與被告陳祐誠就上開借款債務負連帶清償
      責任，且不因借貸期間屆滿而有異，是被告楊淑鸞辯稱本
      件已約滿無須負責云云，尚無足採。
（三）至於被告陳祐誠、楊淑鸞雖另陳稱無資力償還，希望原告
      可延展期限或允許分期清償云云，惟其個人資力情形，尚
      不得執為卸免連帶清償責任之正當事由，所述自無足取。
六、從而，原告依消費借貸及連帶保證之法律關係起訴請求判令
    被告連帶給付如主文第1 項所示金額及利息、違約金，於法
    即無不合，應予准許。
七、訴訟費用負擔之依據：民事訴訟法第85條第2項。
中    華    民    國   100     年    11    月    9    日
                  民事第三庭  法      官  楊舒嵐
以上正本係照原本作成。
如對判決上訴，應於判決送達後20日內向本院提出上訴狀。如委
任律師提起上訴者，應一併繳納上訴審裁判費。
中    華    民    國   100    年    11    月    9     日
                              書  記  官  蕭雅馨
附表一：
┌──┬─────┬───────┬───────┬────────────┐
│編號│ 借款金額 │   借款期間   │  約定利率    │       還款方式         │
│    │（新臺幣）│              │              │                        │
├──┼─────┼───────┼───────┼────────────┤
│ 1  │400萬元   │94年6 月6 日至│基準利率加碼年│按月攤還本息。          │
│    │          │106年6 月6 日 │息1.5%        │                        │
├──┼─────┼───────┼───────┼────────────┤
│ 2  │350萬元   │99年6 月7 日至│基準利率加碼年│按月付息並償還部分本金，│
│    │          │100年6 月7 日 │息1.5%        │其餘本金到期一次清償。  │
└──┴─────┴───────┴───────┴────────────┘
附表二：
┌──┬───────┬────────┬────┬─────────────────────┐
│編號│本金（新臺幣）│  利息計算期間  │週年利率│                違約金                    │
├──┼───────┼────────┼────┼─────────────────────┤
│ 1  │29萬7161元    │自100 年7 月7 日│4.29%   │自100 年8 月8 日起至清償日止，逾期在6 個月│
│    │              │起至清償日止    │        │以內者，按左列利率10% 計算之違約金，逾期超│
│    │              │                │        │過6 個月部分，按左列利率20% 計算之違約金。│
├──┼───────┼────────┼────┼─────────────────────┤
│ 2  │348萬9000元   │自100 年5 月7 日│4.25%   │自100 年6 月8 日起至清償日止，逾期在6 個月│
│    │              │起至清償日止    │        │以內者，按左列利率10% 計算之違約金，逾期超│
│    │              │                │        │過6 個月部分，按左列利率20% 計算之違約金。│
└──┴───────┴────────┴────┴─────────────────────┘